臺灣高等法院臺中分院刑事判決　　　　　　　民國九十一年度上訴字第四六二號
　　上　訴　人
　　即　被　告　甲○
　　上　訴　人
　　即　被　告　己○○　男　民.
　　　　　　　　　　　　住苗栗.
　　　　　　　　　　　　身分證.
　　右二人共同
　　選任辯護人　辛○○　律師
右上訴人因偽造貨幣案件，不服臺灣苗栗地方法院中華民國九十一年二月十五日第一
審判決（民國九十年度訴字第一一○號，起訴案號：臺灣苗栗地方法院檢察署民國九
十年度偵字第五三五號），提起上訴，本院判決如左：
    主  文
原判決撤銷。
甲○、己○○共同連續收受後方知為偽造之紙幣而仍行使，各處罰金伍仟元，如易服
勞役，均以佰元折算壹日。
扣案之偽造新臺幣壹仟元紙鈔拾伍張均沒收。
    事  實
一、甲○於八十九年十二月底，經過己○○之擔保，借款新臺幣（下同）二萬元與「
    丙○○」（綽號阿龍），丙○○於九十年一月七日將二十張千元鈔共二萬元經過
    己○○返還甲○。嗣甲○將該二萬元繳交民間互助會之會首柳大學，經柳大學告
    知，該二萬元千元鈔係偽鈔後，竟不甘損失，將情告知己○○，於九十年一月十
    三日十五時許，甲○駕車前往己○○位於苗栗縣三義鄉之住處，因己○○正欲前
    往獅潭鄉○路○○街販賣鞋子，二人即基於以偽造千元鈔購物而獲取物品及找回
    真鈔之概括犯意，由己○○駕駛ＰＣ－○二八六號自用小貨車，搭載甲○，連續
    在苗栗縣三義鄉○○○鄉○路上，在西湖鄉、頭屋鄉及附表編號一至三之時、地
    ，由甲○持偽造千元紙鈔出面購物，己○○則於車內等候，向商家或檳榔攤購買
    香煙或檳榔等物，以騙取找回之真鈔及所購買之物多次，其中於附表編號一之時
    、地及其他時、地計數次，因為商家辨識出偽鈔而未得逞。嗣於附表編號四之時
    、地，於持偽造千元紙鈔購物時，經獲報到場之員警當場查獲，而於己○○隨身
    攜帶之皮包內起獲偽造之千元紙幣九紙，己○○及甲○處取出七萬一千元之真鈔
    （包含用偽造紙幣所換來之真鈔約五千九百五十元），並從ＰＣ─○二八六號自
    用小貨車內，取出白大衛香煙十三包、米酒八瓶、黑大衛香煙三包、新樂園香煙
    三包、白長壽香煙一包，礦泉水五瓶，及從附表編號二至四之被害人處取得偽造
    千元紙幣三紙後，再於甲○停於苗栗縣三義鄉之車內起獲偽造之千元紙幣三紙而
    查悉上情。
二、案經苗栗縣警察局大湖分局報請臺灣苗栗地方法院檢察署檢察官偵查起訴。
    理  由
一、被告甲○、己○○對於右開事實在警訊、原審偵審中及本院審理時均供認不諱，
    核與被害人戊○○、壬○○、乙○○、傅美珠指述、證人柳大學及查獲之警員游
    漢章、陳振臺證述之情節大致相符，並有扣案之物及偽造千元紙鈔十五紙、相片
    二幀及原審當庭勘驗之筆錄等在卷可憑，罪證明確，犯行應可認定。
二、核被告等所為，均係犯刑法第一百九十六條第二項之收受後方知為偽鈔而仍行使
    罪。公訴人認為被告等均係犯同條第一項之罪云云。惟查被告等二人自警訊之初
    時起至本院審理時，均堅稱係借款予「丙○○」（阿龍），嗣將阿龍所返還之二
    萬元，用以向柳大學付會款時，經柳某告知，乃知係偽鈔；不甘損失而行使等語
    ，核與證人柳大學於原審所證：「甲○交付會款時，其當場點收時發覺錢怪怪的
    ，而告知甲○」相符，至被告所指向被告借款及還款之「丙○○」（阿龍）雖行
    不明，無從傳證，但被告自始所陳偽鈔之來由，在客觀上並非全無可能，又被
    告嗣用以向商家購物，既亦一再得逞，未為商家登時察覺，是亦難指被告於收受
    之初，必能當場覺悉其偽，否則起訴書及原判決何以不指被告向柳大學交付會款
    乙節，亦係故意行使偽鈔﹖罪疑惟輕，被告所為，係犯刑法第一百九十六條第二
    項之收受後方知為偽鈔而仍行使罪，起訴法條應予變更。被告等二人，對於犯罪
    行為，有意思之聯絡，及行為之分擔，均為共同正犯，被告等先後犯行，時間相
    接，犯罪構成要件相同，顯係基於概括犯意，為連續犯，應以一罪論斷，起訴書
    雖未敘及附表編號一之行為，惟起訴書之犯罪事實欄內業已表明於獅潭鄉行使偽
    造貨幣之行為，自仍為起訴效力所及。原審以被告等二人罪證明確，予以論罪科
    刑，原無不合，惟查被告等二人係犯刑法第一百九十六條第二項之罪，原判決誤
    認係犯同條第一項之罪，尚有未當，被告等二人上訴意旨指摘原判決不當，為有
    理由，應由本院將原判決撤銷改判，爰審酌被告等犯罪之動機、目的、手段、犯
    後態度、所生危害等一切情狀，各科處以罰金五千元，並均諭知罰金易服勞役之
    折算標準。扣案偽造千元紙鈔十五紙，應依法宣告沒收。又被告甲○、己○○於
    警訊及原審法院訊問時，均表示米酒及礦泉水並非持偽鈔所購得，且被告二人成
    功以千元偽鈔購買物品共計七次（包含未查扣之偽造千元紙幣五張及附表編號二
    及三之部分），扣除扣案之香煙二十包及附表編號二之檳榔一包，均以市價一包
    五十元計算，則被告二人為警所取出之七萬一千元真鈔內，應含有被告二人向被
    害人購物所找得之真鈔五千九百五十元，就此五千九百五十元及香煙二十包部分
    ，雖均為被告二人犯罪所得之物，但被害人依法得請求返還，並非屬被告二人所
    有，而米酒、礦泉水及其餘真鈔部分既均係被告二人所有，且非本件犯罪所得之
    物，依法亦不得沒收，故均不併予宣告沒收，附此說明。
據上論斷，應依刑事訴訟法第三百六十九條第一項前段、第三百六十四條、第三百條
、第二百九十九第一項前段，刑法第二十八條、第五十六條、第一百九十六條第二項
、第二百條、第四十二條第二項，罰金罰鍰提高標準條例第一條前段，第二條，判決
如主文。
本案經檢察官庚○○到庭執行職務。
中        華        民        國  九 十 一  年     六     月　　十一　  日
                                  臺灣高等法院臺中分院刑事第五庭
                          審判長法　官　袁　從　楨
                                              法　官　郭　同　奇
                                              法  官  胡  森  田
右正本證明與原本無異。
被告不得上訴。
檢察官得上訴。
如不服本判決應於收受送達後十日內向本院提出上訴書狀，其未敘述上訴之理由者並
得於提起上訴後十日內向本院補提理由書（均須按他造當事人之人數附繕本）。
                                              書記官　王　瑩　澤
中        華        民        國  九 十 一  年     六     月　　十二　  日
                                                                        Ｋ
附表：
┌──┬───────┬───┬────────┬───────────┐
│編號│犯罪時間及地點│被害人│ 行使偽鈔號碼   │犯罪行為              │
├──┼───────┼───┼────────┼───────────┤
│ 一 │九十年一月十三│戊○○│不詳            │持一千元偽鈔欲購買價值│
│    │日十七時許，在│      │                │每包五十元之香煙二包，│
│    │苗栗縣獅潭鄉新│    │                │為被害人發現而未得逞。│
│    │店一五三號明昌│      │                │                      │
│    │商店          │      │                │                      │
├──┼───────┼───┼────────┼───────────┤
│ 二 │九十年一月十三│壬○○│ＧＱ            │持一千元偽鈔購買價值五│
│    │日十八時三十分│      │４３３５８０ＵＣ│十元之檳榔一包，及五十│
│    │許，在苗栗縣獅│      │                │元之香煙一包，找得真鈔│
│    │潭鄉新店三二之│      │                │九百元。              │
│    │一二號安利商店│      │                │                      │
├──┼───────┼───┼────────┼───────────┤
│ 三 │九十年一月十三│乙○○│同右            │持一千元偽鈔購買價值每│
│    │日十九時許，在│      │                │包五十元之香煙二包，找│
│    │苗栗縣獅潭鄉新│      │                │得真鈔九百元。        │
│    │店一○九號興俊│      │                │          │
│    │商店          │      │                │                      │
├──┼───────┼───┼────────┼───────────┤
│    │九十年一月十三│丁○○│同右            │持一千元偽鈔欲購買價值│
│    │日十九時四十分│      │                │五十元之檳榔一包，及五│
│ 四 │許，在苗栗縣獅│      │                │十元之香煙一包，於傅美│
│    │潭鄉豐林村八鄰│      │                │妹欲找予真鈔九百元時，│
│    │二八號昌盛商店│      │                │為據報趕到之警員當場發│
│    │              │      │                │現並逮捕。            │
└──┴───────┴───┴────────┴───────────┘
                                                                      Ｋ
